臺灣板橋地方法院刑事裁定　　　　　　100年度聲判字第125號
聲　請　人　伍禎祐
代　理　人　謝世瑩律師
被　　　告　羅婉菁
上列聲請人因被告詐欺案件，不服臺灣高等法院檢察署檢察長於
民國100 年10月17日駁回聲請再議之處分（100 年度上聲議字第
7128號 ），聲請交付審判，本院裁定如下：
    主  文
聲請駁回。
    理  由
一、按告訴人不服上級法院檢察署檢察長或檢察總長認再議為無
    理由而駁回之處分者，得於接受處分書後10日內委任律師提
    出理由狀，向該管第一審法院聲請交付審判。法院認為交付
    審判之聲請不合法或無理由者，應駁回之。刑事訴訟法第25
    8 條之1 、第258 條之3 第2 項前段，分別定有明文。
二、本件聲請人即告訴人之原告訴意旨略以：告訴人伍禎祐於民
    國97年8 、9 月間與被告羅婉菁經由網路交友平台相識，並
    成為男女朋友，二人並曾同居1 年，嗣後二人即常分分合合
    ，被告於99年12月26日下午2 時許，竟意圖為自己不法所有
    ，在其車內佯稱「先給10萬元，我就和你結婚」，致告訴人
    陷於錯誤，在新北市○○區○○街21號之永豐商業銀行提款
    機提領現金新臺幣（下同）10萬元，並當場交付被告，詎被
    告取得該筆現金後，旋即避不見面，未履行婚約，亦未歸還
    款項，復在雅虎網路交友平台上刊登徵婚訊息，告訴人始知
    受騙。因認被告涉有刑法第339 條第1 項詐欺取財罪嫌，而
    具狀提起告訴。
三、本案先經臺灣板橋地方法院檢察署檢察官以100 年度偵字第
    9155號為不起訴處分後，聲請人不服，向臺灣高等法院檢察
    署檢察長聲請再議，經該署檢察長以100 年度上聲議字第71
    28號處分書駁回再議之聲請，聲請人即聲請交付審判。又聲
    請交付審判意旨則略以：本案檢察官不起訴處分係認為告訴
    人與被告既曾同居，告訴人自述二人相知頗深，且於99年12
    月26日後，二人尚曾於百麗賓館見面，足見被告確實有與告
    訴人結婚之真意；況婚嫁之事，本屬兩情相悅，被告於與告
    訴人分和多次後，發現個性不合，拒絕與告訴人締結連理，
    則難憑被告事後拒絕結婚而溯及推論被告該時係施用答應結
    婚之詐術獲取10萬元。然而，被告自始即無與告訴人結婚之
    意，此由被告取走上開10萬元迄至100 年1 月20日止，被告
    仍在網路交友之平台上徵婚並刊登暴露之照片，直至告訴人
    一再告知欲對其提告，被告始於100 年1 月23日撤下徵婚資
    料可知；另被告向告訴人友人高行良告知，所取之10萬元係
    與告訴人投資期貨之糾紛，與結婚無關云云，被告尚在另案
    警詢程序中陳述該筆10萬元係告訴人之還款云云，然告訴人
    交付10萬元予告訴人之際，曾言明「是當結婚用... 如果沒
    有結婚的話，錢要還告訴人」等語，被告尚稱「嗯... 但是
    ，是希望有結婚，不是嗎」等語，此業經告訴人錄音存證，
    由此可認該筆10萬元係交換條件所用，非屬告訴人所贈與甚
    明，則被告顯係以結婚名義騙取告訴人金錢，藉以彌補被告
    投資期貨之損失。原不起訴處分書及再議之駁回處分均未查
    明上開事實，即認定告訴人係因被告拒婚，心生不滿始提出
    本件告訴自有違誤之處，爰依法聲請交付審判等語。
四、按刑事訴訟法第258 條之1 規定，告訴人得向法院聲請交付
    審判，核其立法意旨，係法律對於「檢察官不起訴或緩起訴
    裁量權」制衡之外部監督機制，依此立法精神，同法第258
    條之3 第3 項規定：「法院就交付審判之聲請為裁定前，得
    為必要之調查。」其所謂「得為必要之調查」，係指調查證
    據之範圍應以偵查中曾顯現者為限，不可就告訴人新提出之
    證據再為調查，亦不可蒐集偵查卷宗以外之證據，否則將與
    刑事訴訟法第260 條之再行起訴規定混淆不清（臺灣高等法
    院91年4 月25日刑庭會議法律問題研討意見參照）。準此，
    法院僅得以依現有證據即足以認定原處分違反法律規定為由
    裁定交付審判，即依偵查卷宗內所存證據已達到刑事訴訟法
    第251 條第1 項規定「足認被告有犯罪嫌疑」之起訴門檻，
    而應提起公訴，檢察官竟誤為不起訴處分之情形，又法院於
    審查交付審判之聲請有無理由時，除認為告訴人所指摘不利
    被告之事證未經檢察機關詳為調查或斟酌，或不起訴處分書
    所載理由違背經驗法則、論理法則或其他證據法則者外，不
    宜率予交付審判（法院辦理刑事訴訟案件應行注意事項第11
    8 項參照）。
五、次按刑事訴訟法第252 條第10款規定，犯罪嫌疑不足者，應
    為不起訴處分。又按犯罪事實應依證據認定之，無證據不得
    認定犯罪事實，刑事訴訟法第154 條第2 項定有明文；另告
    訴人之告訴，係以使被告受刑事訴追為目的，是其陳述是否
    與事實相符，仍應調查其他證據以資審認，始得為不利被告
    之認定；認定不利於被告之事實，須依積極證據，苟積極證
    據不足為不利於被告事實之認定時，即應為有利於被告之認
    定，最高法院52年台上字第1300號、40年台上字第86號及30
    年台上字第816 號判例可資參照。且刑事訴訟法第251 條第
    1 項亦規定：「檢察官依偵查所得之證據，足認被告有犯罪
    嫌疑者，應提起公訴。」其所謂「有犯罪嫌疑」之起訴條件
    ，雖不以確能證明被告犯罪，而毫無合理懷疑之有罪判決之
    確信為必要，惟仍須依偵查所得之證據資料，足認被告有有
    罪判決之高度可能，始足當之。
六、被告於偵查中固不否認於上開時、地收受聲請人所交付之現
    金10萬元且於100 年1 月4 日與被告再次相約於新北市板橋
    區之百麗旅館，惟矢口否認有何詐欺犯行，辯稱：伊與聲請
    人經由網路交友認識，聲請人曾說要包養伊，並每月給伊2
    萬元，告訴人給了2 個月費用後，即請伊離開，但伊仍與告
    訴人同居1 年，嗣於98年7 、8 月間分手，惟二人再次復合
    ，故二人於99年12月25日至旅館過夜，翌（26）日聲請人於
    車上向伊求婚，並交付10萬元稱作為聘金，伊當時是真心與
    聲請人結婚，因而答應聲請人並收下10萬元。但之後伊覺得
    聲請人個性反覆，脾氣不佳，故二人並未結婚等語。經查：
  (一)被告與聲請人經由網路交友認識，二人成為男女朋友，並進
    而同居1 年；99年12月26日下午2 時許，聲請人曾在新北市
    ○○區○○街21號前之永豐銀行提款機提領10萬元，旋即交
    付被告；二人於100 年1 月4 日相約於新北市板橋區百麗旅
    館見面；聲請人與被告至今尚未有何結婚儀式或登記結婚等
    情均為被告、聲請人所不爭執，而足堪認定。
  (二)又雖聲請人於警詢及偵查中均陳述：被告於上開時地係主動
    要求聲請人交付10萬元，並稱「先給我10萬元，我就和你結
    婚」云云。然前揭事實業據被告堅詞否認，辯稱當日係告訴
    人主動向伊求婚並交付10萬元作為聘金使用等語。然認定不
    利於被告之事實，須依積極證據，苟積極證據不足為不利於
    被告事實之認定時，即應為有利於被告之認定，已如上述。
    而查，聲請人於偵查中雖一再為上開指述，然並無直接證據
    得以佐證被告於上開時日確實主動請求聲請人交付10萬元，
    並以之作為結婚之交換條件。是被告於該日有無主動要求聲
    請人交付10萬元並明確以結婚作為交換條件，已有可疑，本
    件顯無積極證據足以證明被告有何施以詐術之行為，當無從
    以聲請人單一之指述遽論被告曾為聲請人所述犯行。
  (三)另聲請人於偵查中庭呈99年12月26日其交付被告10萬元之際
    二人之對話內容，復於本件聲請時提出錄音光碟1 件為佐，
    該錄音光碟內錄有「（聲請人）你剛剛是說先領10萬塊給你
    （被告）嗯（聲請人）就是當結婚用（被告）嗯（聲請人）
    如果沒有結婚的話，錢要還我（被告）嗯，但是，是希望有
    結婚，不是嗎」，並認上開內容非但與被告於另案即臺灣板
    橋地方法院檢察署100 年度偵字第8545號偵查程序中自陳：
    聲請人於99年12月26日有還伊10萬元現金，聲請人說是伊答
    應求婚才願意先還10萬元；一開始這些錢就是聲請人主動要
    還伊的等語不符（見同署100 年度偵字第8545號卷第9 、10
    頁），且與本案偵查時被告陳述：聲請人說要主動領10萬元
    給伊，當時伊直覺是因為伊有答應聲請人的求婚，所以聲請
    人才給伊10萬元；伊收受10萬元後沒有問用途，聲請人要伊
    收下，伊就收下了等語亦相異（見偵查卷第2 頁反面），而
    由被告前後相異之說詞，顯見被告確實於該時確係主動要求
    聲請人交付10萬元並以結婚作為條件等語。然查，聲請人與
    被告係屬男女朋友關係，已如上述，聲請人於偵查中尚自陳
    「有了幾次被騙的經驗，我用手機錄下」等語（見偵查卷第
    34頁），可認聲請人與被告間除感情之糾葛外，亦曾有多次
    金錢往來，而婚姻之本質雖係以情感為基礎，惟亦不乏牽涉
    金錢之安全感，兩者實不易明確切割。準此，聲請人縱於交
    付該筆10萬元之際言明以之作為結婚之對價，其心中亦存有
    對於將來共同經營婚姻之不確定感，此由聲請人陳述其曾與
    被告論及婚嫁、曾交付過金錢，且該次交付10萬元之際尚錄
    音存證等情亦可得知。是聲請人於將來能否締結婚約尚有不
    確定感之情形下，仍願交付10萬元予被告，則聲請人顯係基
    於自由意志而為，而無意思陷於錯誤可言，檢察官以聲請人
    並未有何陷於錯誤，係基於自由意志而交付10萬元為理由，
    認被告行為不得以詐欺罪相繩等語，即無違背經驗法則或論
    理法則之處。
  (四)況聲請人於偵查中復自陳：其曾於雅虎交友網站結識他名女
    子，因其很忙沒有時間與他人交往，故均言明係以結婚為前
    提的方式包養，只要交往2 、3 天其覺得不適合，就會給對
    方3 萬元，適合者則會與對方同居並每月給3 萬元包養，3
    、4 個月即會論及婚嫁並向對方求婚，若對方有遲疑，其即
    會趕走對方等語（見偵查卷第17頁）；又陳述：其與被告發
    生性關係後曾同居1 年，後來又分合1 年，其向被告提過好
    幾次結婚，被告都沒有同意；其與被告同居前3 個月曾給被
    告費用，後來因為覺得用錢買來的感情不是真的，就沒再給
    過被告金錢等語（見偵查卷第17頁）。是由聲請人上開陳述
    ，二人曾長達1 年之同居生活，聲請人且多次向被告求婚，
    未果後仍繼續與被告交往，而與聲請人前揭所述與其他女子
    相處模式有異。則聲請人與被告顯然立有感情基礎，二人間
    且曾多次談及結婚問題。從而，被告與聲請人既為男女朋友
    關係，且對於將來有共同經營婚姻生活之共識，則二人為將
    來籌備婚禮之事必涉金錢給付或分擔之協議，而為現今社會
    習慣所當然，此情自與虛偽與他人交往藉以佯稱結婚為由詐
    取財物者迥然不同，不得因被告嗣後反悔締結婚姻而推論被
    告於收受10萬元之際有施以詐術。
  (五)再者，聲請人於本件陳稱：其與被告二人於100 年1 月4日
    相約在新北市板橋區百麗旅館見面係為談判，而非約會云云
    ，並自偵查中即一再陳述：被告於收受10萬元後，仍於雅虎
    交友網頁刊登穿著暴露之照片及徵友文章，顯見被告確實無
    結婚之真意云云。惟查，聲請人於偵查中自陳：當日其與被
    告有發生性關係，被告主動脫去衣服和其發生性關係等語（
    見同署100 年度他字第3829號卷第5 頁）。故而，由聲請人
    於偵查中之陳述可知，被告顯非於收受10萬元後斷絕音訊，
    且嗣後尚與聲請人相約至旅館發生性關係，被告是否確實無
    與聲請人結婚之真意，即有可疑。另被告於網路上刊登照片
    及徵友廣告等情，乃係收受10萬元後所為，此為聲請人所不
    爭執，則結婚與否、決定之快慢乃個人隨客觀情狀及謹慎、
    輕率之個性而定，社會上亦有見談妥結婚事宜後隨即變卦之
    事。從而，被告雖於承諾結婚後復於網路上刊登照片及徵友
    文章，然亦有可能於99年12月26日決定與聲請人締結婚約後
    復又變卦，故被告於偵查中所述伊當時係真心想要結婚，但
    嗣後認聲請人個性反覆，脾氣不好，因而未與聲請人結婚等
    語，即非斷無可能，是本件尚不可率而推論被告確無結婚真
    意而收受10萬元。因此，檢察官據此認定聲請人與被告間既
    為男女朋友，聲請人交付10萬元後尚與被告相約於旅館並發
    生性關係，並認定被告確曾有與聲請人結婚之真意當無違誤
    之處。
  (六)至聲請人於本件聲請調查證人高行良，欲證明被告曾稱聲請
    人所交付之10萬元係為返還伊投資期貨之損失云云，然調查
    證據之範圍應以偵查中曾顯現者為限，不可就聲請人新提出
    之證據再為調查，亦不可蒐集偵查卷宗以外之證據，已如上
    述，聲請人自始並未於偵查中聲請調查上開證據資料供檢察
    官參酌，本院自無從再為此項證據之調查。
  (七)據上，經查偵查卷內事證，均無證據足資認定被告有聲請人
    所指之犯罪嫌疑，而應提起公訴，檢察官誤為不起訴處分之
    情形，而聲請人所指摘不利被告之事證亦均經檢察官調查或
    斟酌，且原處分所載理由並無違背經驗法則、論理法則情事
    ，是本案檢察官依其偵查結果，認定被告犯罪嫌疑不足，而
    為不起訴處分，所為認事用法，均無違誤。至被告與聲請人
    分手後並未歸還聲請人給付之10萬元金錢乙節，核屬雙方民
    事糾紛之範疇，宜另循民事程序解決，附此敘明。
七、綜上所述，聲請人雖指稱被告涉犯詐欺取財犯行，惟依偵查
    所得證據資料，並無足以達到起訴門檻之證據以為佐證，自
    不得以聲請人之片面指訴，遽認被告涉有其所指述之犯嫌，
    臺灣板橋地方法院檢察署檢察官及臺灣高等法院檢察署檢察
    長以被告犯罪嫌疑不足，予以不起訴處分及駁回再議之聲請
    ，於法並無違誤。聲請交付審判意旨猶執前詞，指摘原不起
    訴處分及駁回再議聲請之理由不當，復未能提出原偵查卷內
    有何其他之確切證據足以影響原偵查結果，以供本院調查參
    酌，為無理由，應予駁回。
據上論斷，應依刑事訴訟法第258 條之3 第2 項前段，裁定如主
文。
中    華    民    國   100    年    12    月    8     日
                  刑事第十二庭  審判長法  官  曾淑娟
                                      法  官  廣于霙
                                      法  官  曹惠玲
上列正本證明與原本無異。
本裁定不得抗告。
                                      書記官  蕭佩宜
中    華    民    國   100    年    12    月    9     日